【裁判字號】    98,上訴,2622
【裁判日期】    981225
【裁判案由】    誣告等
【裁判全文】
臺灣高等法院臺中分院刑事判決        98年度上訴字第2622號
上  訴  人  臺灣臺中地方法院檢察署檢察官
被      告  甲○○
                    （另案在臺灣臺中監獄臺中分監執行中）
上列上訴人因被告誣告等案件，不服臺灣臺中地方法院98年度訴
字第3666號中華民國98年11月10日第一審判決（起訴案號：臺灣
臺中地方法院檢察署98年度偵字第18247號），提起上訴，本院
判決如下：
    主  文
上訴駁回。
    理  由
一、按依刑事訴訟法第350條、第361條、第362條、第367條規定
    ，不服地方法院之第一審判決而上訴者，須提出上訴書狀，
    並應敘述具體理由，為上訴必備之程式；其所提出之書狀未
    敘述上訴理由，或僅曾以言詞陳述上訴理由者，均應於上訴
    期間屆滿後20日內補提理由書於第一審法院。第一審法院經
    形式審查，認逾期未補提上訴理由者，應定期間先命補正；
    逾期未補正者，為上訴不合法律上之程式，應以裁定駁回。
    倘已提出上訴理由，但所提非屬具體理由者，或已上訴但未
    提上訴理由，經審判長定期間補正仍未補正者，則應由第二
    審法院以上訴不合法律上之程式，判決駁回。而所謂具體理
    由，必係依據卷內既有訴訟資料或提出新事證，指摘或表明
    第一審判決有何採證認事、用法或量刑等足以影響判決本旨
    之不當或違法，而構成應予撤銷之具體事由，始克當之（例
    如：依憑證據法則具體指出所採證據何以不具證據能力，或
    依憑卷證資料，明確指出所為證據證明力之判斷如何違背經
    驗、論理法則）；倘僅泛言原判決認定事實錯誤、違背法令
    、量刑失之過重或輕縱，而未依上揭意旨指出具體事由，或
    形式上雖已指出具體事由，然該事由縱使屬實，亦不足以認
    為原判決有何不當或違法者（例如：對不具有調查必要性之
    證據，法院未依聲請調查亦未說明理由，或援用證據不當，
    但除去該證據仍應為同一事實之認定），皆難謂係具體理由
    ，俾與第二審上訴制度旨在請求第二審法院撤銷、變更第一
    審不當或違法之判決，以實現個案救濟之立法目的相契合，
    並節制濫行上訴（最高法院97年度台上字第892號刑事判決
    意旨參照）。
二、本件檢察官於民國98年11月30日向原審法院提起上訴，核其
    上訴書所載上訴理由略為：原審判決判處被告甲○○犯誣告
    罪，處有期徒刑2月；又犯偽證罪，處有期徒刑2月，應執行
    有期徒刑3月，固非無見。惟被告因一己之私，誣告被害人
    與之共同竊盜，於歷次偵查、審理中又偽證，使被害人乙○
    ○經認為共犯，遭事追查，一再出庭，造成被害人精神上之
    負擔甚大，更浪費司法資源，原審之量刑顯然過輕，有違罪
    刑相當原則，被害人請求上訴，經核尚非無據等語。
三、經查：
（一）檢察官因不服前揭臺灣臺中地方法院之第一審判決，而於
      上述時間具狀敘明理由向原審法院提起上訴，則依刑事訴
      訟法第361條第2項之規定、該條項立法修正理由及上揭最
      高法院判決意旨，檢察官倘已提出上訴理由，但所提非屬
      具體理由者，即應由第二審法院以上訴不合法律上之程式
      ，以判決駁回之；且上訴理由之具體與否係屬第二審法院
      審查範圍，不在命補正之列（參見法院辦理刑事訴訟案件
      應行注意事項第162點）。
（二）本案經原審調查後，以被告於96年11月5日警詢時，誣告
      乙○○與其共同竊取案外人翁美春所有自小客車內之財物
      ，嗣於97年8月1日為檢察官訊問及於97年10月14日該院審
      理97年度易字第3961號案件時，仍為相同之供述；另於97
      年8月1日偵查中經具結後，虛偽不實證述乙○○確有與其
      共犯上開竊盜罪；至檢察官於98年3月24日提訊被告及乙
      ○○時，被告始自白當初因恐無法獲得交保，方誣告及偽
      證乙○○共犯，乙○○因而為臺灣臺中地方法院檢察署檢
      察官以98年度偵緝字第9號不起訴處分確定等事實，有各
      該筆錄、證人結文、判決及不起訴處分書等附卷可證，因
      認被告犯有刑法第169條第1項之誣告罪、第168條之偽證
      罪，應分論併罰，惟被告於其所誣告及偽證之案件，在乙
      ○○經檢察官為不起訴處分確定前自白，應依刑法第172
      條之規定，均減輕其刑，並審酌被告犯後坦承犯行，態度
      尚可，乙○○亦因被告於檢察官偵結前自白誣告、偽證等
      犯行，而經不起訴處分確定，致未再有後續之偵審程序，
      相當程度減免訟累，及其犯罪對於司法妨礙之程度等一切
      情狀，就其所犯2罪，各量處有期徒刑2月、2月，及定執
      行刑為有期徒刑3月，核其認事、用法及量刑尚無違誤或
      不當。
（三）而檢察官之上訴意旨，雖係以原審之量刑顯然過輕，有違
      罪刑相當原則。惟按刑罰之量定，固屬法院自由裁量之職
      權行使，但仍應審酌刑法第57條所列各款事由及一切情狀
      ，為酌量輕重之標準，並非漫無限制。在同一犯罪事實與
      情節，如別無其他加重或減輕之原因，下級審法院量定之
      刑，亦無過重或失輕之不當情形，則上級審法院對下級審
      法院之職權行使，原則上應予尊重（最高法院85年度台上
      字第2446號判決意旨參照）；又量刑之輕重，係屬事實審
      法院得依職權自由裁量之事項，苟已斟酌刑法第57條各款
      所列情狀，而未逾越法定刑度，不得遽指為違法（最高法
      院85年度台上字第2699號判決意旨參照）。查原審判決何
      以量處前開刑度，除已說明其斟酌之相關事項外，復無逾
      越法定刑度，並無上訴意旨所指摘失諸過輕之情形。是本
      件檢察官之上訴，實未依據卷內既有訴訟資料或提出新事
      證，具體指摘或表明第一審判決有何採證認事、用法或量
      刑等足以影響判決本旨之不當或違法，而可構成應予撤銷
      之具體事由。
四、綜合前述，檢察官之上訴理由，尚非前揭說明所謂之具體理
    由，則揆諸上開最高法院判決意旨，及依「程序優先於實體
    」之刑事訴訟法原則，本件上訴既不合法定上訴程式，即應
    予駁回，並不經言詞辯論為之。
據上論斷，應依刑事訴訟法第367條前段、第372條，判決如主文
。
中    華    民    國    98    年    12    月    25    日
            刑事第九庭  審判長法  官  江  德  千
                              法  官  許  旭  聖
                              法  官  莊  深  淵
以上正本證明與原本無異。
如不服本判決應於收受送達後十日內向本院提出上訴書狀，其未
敘述上訴之理由者，並得於提起上訴後十日內向本院補提理由書
（均須按他造當事人之人數附繕本）「切勿逕送上級法院」。
                              書記官  陳  振  海
中    華    民    國    98    年    12    月    25    日


司法院資訊處製作；財團法人民間司法改革基金會備份。
